臺灣苗栗地方法院刑事判決
111年度交簡上字第5號
上  訴  人
即  被  告  黃令騰


上列上訴人即被告因公共危險案件，不服本院中華民國110年11
月15日110年度苗交簡字第689號第一審刑事簡易判決（聲請簡易
判決處刑案號：110年度偵字第6059號），提起上訴，本院管轄
之第二審合議庭判決如下：
　　主　　文
上訴駁回。
　　犯罪事實
一、黃令騰於民國110年9月19日晚上9時許，在苗栗縣頭份市中
    央路之快炒店內飲用含有酒精成分之不明飲料後，明知吐氣
    酒精濃度達每公升0.25毫克以上者，不得駕駛動力交通工具
    ，仍於同年月20日凌晨0時許，駕駛車牌號碼0000-00號自用
    小貨車上路。嗣於同日凌晨1時12分許，行經苗栗縣頭份市
    東民路與自強路口處，因車輛未開大燈遭警攔查，經警對其
    施以吐氣酒精濃度測試，於同日凌晨1時15分許測得其吐氣
    所含酒精濃度達每公升0.57毫克，查悉上情。
二、案經苗栗縣警察局頭份分局報告臺灣苗栗地方檢察署檢察官
    偵查後聲請簡易判決處刑。
　　理　　由
壹、證據能力部分：
一、按被告以外之人於審判外之言詞或書面陳述，除法律有規定
　　者外，不得作為證據，刑事訴訟法第159 條固定有明文。惟
　　被告以外之人於審判外之陳述，雖不符同法第159 條之1 至
　　之4 規定，而經當事人於審判程序同意作為證據，法院審酌
　　該言詞陳述或書面陳述作成時之情況，認為適當者，亦得為
　　證據；又當事人、代理人或辯護人於法院調查證據時，知有
　　第159 條第1 項不得為證據之情形，而未於言詞辯論終結前
　　聲明異議者，視為有前項之同意，同法第159 條之5 亦定有
　　明文。立法意旨在於傳聞證據未經當事人之反對詰問予以核
　　實，原則上先予排除。惟若當事人已放棄反對詰問權，於審
　　判程序中表明同意該等傳聞證據可作為證據；或於言詞辯論
　　終結前未聲明異議，基於尊重當事人對傳聞證據之處分權，
　　及證據資料愈豐富，愈有助於真實發見之理念，且強化言詞
　　辯論主義，使訴訟程序得以順暢進行，上開傳聞證據亦均具
　　有證據能力。經查，本案據以認定被告黃令騰犯罪事實之證
　　據，其中屬傳聞證據部分，因被告及檢察官於本院言詞辯論
　　終結前，均未對於證據能力聲明異議，依刑事訴訟法第159
　　條之5 規定，視為同意上開證據具備證據能力，本院認亦無
　　違法或不當之情況，是該傳聞證據均具備證據能力。
二、按關於非供述證據之物證，或以科學、機械之方式，對於當
　　時狀況所為忠實且正確之記錄，性質上並非供述證據，均應
　　無傳聞法則規定之適用；如該非供述證據非出於違法取得，
　　並已依法踐行調查程序，即不能謂無證據能力（最高法院97
　　年度台上字第1401號、97年度台上字第6153號、97年度台上
　　字第3854號判決要旨參照）。本案判決以下引用之非供述證
　　據，固無刑事訴訟法第159 條第1 項規定傳聞法則之適用，
　　然經本院於審理時依法踐行調查證據程式，與本案待證事實
　　具有自然之關聯性，且無證據證明係公務員違法取得之物，
　　依法自得作為證據。
貳、實體部分：
一、訊據被告於本院準備程序及審理時矢口否認有犯罪事實欄所
    載之公共危險犯行，辯稱：我沒有喝酒，會測出酒精濃度，
    是因為我在快炒店吃完東西後，就用酒精噴霧往嘴巴內噴，
    要消毒口腔內傷口，後來被警方攔查，酒測前，警察沒有提
    供杯水給我漱口等語。經查：
  ㈠被告於警詢供稱：我於110年9月20日凌晨1時12分許，在頭份
    市東民路與自強路口為警攔查，經警實施酒測，酒測值為每
    公升0.57毫克，警方有出示酒測器檢定合格證書、實施酒測
    前有提供未開封之杯水漱口，我對警察執行攔查、實施酒測
    沒有意見等語（見偵卷第25頁至第27頁）；於偵訊供稱：我
    於110年9月19日晚上9時至10時許，在中央路的快炒店喝飲
    料，喝到同年月20日凌晨0時許，駕車上路欲返家，於同日
    凌晨1時12分許駕車行經頭份市東民路與自強路口為警攔查
    ，實施酒測時距我飲酒超過15分鐘，酒測值為每公升0.57毫
    克，我對警察執行攔查、實施酒測沒有意見，我承認犯罪等
    語（見偵卷第46頁至第47頁）。　
  ㈡觀之本件查獲過程，係警員於110年9月20日凌晨0時至2時許
    執行巡邏勤務，見被告駕駛小貨車行經苗栗縣頭份市東民路
    與東桃路口未依規定開啟車頭燈，故在苗栗縣頭份市東民路
    與自強路口攔查被告。盤查過程中見被告帶有酒氣且走路搖
    曳，便向其詢問是否有飲酒，其表示僅有吃檳榔，無服用相
    關酒精類製品，亦無表示其口腔有使用相關噴劑產品。員警
    遂於同日凌晨1時15分以經濟部標準檢驗局檢驗合格之酒測
    器（儀器編號：ARKH-0395），對被告實施酒測，酒測值為
    每公升0.57毫克。員警於實施酒測前，依規出示酒測器檢定
    合格證書並告知相關內容；且讓被告將口中之檳榔吐去後，
    提供未開封之杯水供其漱口；並提供乾淨、全新未拆封之吹
    嘴，始進行酒測；現場列印被告所吹測之酒測單讓被告親自
    簽名等情，有111年3月31日頭份派出所警員之職務報告在卷
    可查（見簡上卷第67頁）。又被告係於110年9月20日凌晨1
    時15分許，經合格之酒精測試器測定其吐氣酒精濃度測定值
    為每公升0.57毫克，此有酒精測定紀錄表、呼氣酒精測試器
    檢定合格證書存卷供佐（見偵卷第31頁、第32頁）。本案被
    告之吐氣酒精濃度測定值為每公升0.57毫克，換算血液中酒
    精濃度為百分之0.112，數值非低，認與警員前開職務報告
    所指被告帶有酒氣且走路搖曳等情無違。從而，堪認被告於
    警詢、偵訊之供述與員警出具之職務報告相符，足認被告於
    偵查中之自白與事實相符。
  ㈢雖被告於本院準備程序及審理時以前詞置辯，然被告所述與
    其於警詢、偵訊之供述已然不符，所辯已難遽採。又觀之被
    告提出其朝口腔內噴灑之酒精噴霧（參照片，見簡上卷第49
    頁），該瓶噴霧之使用說明記載「本藥限於外用，不得內服
    ，亦不得施於眼睛四周或黏膜（如口腔、鼻腔、陰道、陰囊
    、外陰部等）」等情，則被告辯稱其朝口腔內噴灑，是否屬
    實，即有可疑。再者，呼氣酒精濃度測量的原理，是基於血
    液中酒精會遵循亨利定律（Henry's Law）而自由擴散於肺
    部中，所謂亨利定律是氣體在液體中的溶解度與氣體在氣相
    中的分壓成正比，因此在定溫定壓下，血液中的酒精濃度與
    肺部呼出的氣體酒精濃度會有一定的比例，是以，酒精濃度
    之取值係是基於血液中酒精會遵循亨利定律而自由擴散於肺
    部中，並非短暫少許噴入口腔中即可取得每公升0.57毫克如
    此高之酒測數值，則原告所指「因為有朝口腔噴酒精消毒，
    才會導致酒測值超過標準值」之論述，純屬其個人之揣測，
    並不足採。　
  ㈣綜上所述，被告辯解，為臨訟卸責之詞，尚難憑採。本案事
    證明確，被告犯行，堪以認定，應依法論科。
二、論罪科刑：
  ㈠按行為後法律有變更者，適用行為時之法律。但行為後之法
    律有利於行為人者，適用最有利於行為人之法律，刑法第2
    條第1項定有明文。查被告行為後，刑法第185條之3第1項已
    於111年1月28日修正公布，於111年1月30日生效，其法定刑
    由「2年以下有期徒刑，得併科20萬元以下罰金」，提高為
    「3年以下有期徒刑，得併科30萬元以下罰金」，經比較新
    舊法之結果，行為後之法律並未較有利於被告，依刑法第2
    條第1項前段規定，應適用行為時即修正前刑法第185條之3
    第1項之規定，對被告較為有利。故核被告所為，係犯修正
    前刑法第185條之3第1項第1款之駕駛動力交通工具而吐氣所
    含酒精濃度達每公升0.25毫克以上之罪。
  ㈡按量刑輕重，係屬事實審法院得依職權自由裁量之事項，苟
    已斟酌刑法第57條各款所列情狀而未逾越法定刑度，不得遽
    指為違法。又在同一犯罪事實與情節，如別無其他加重或減
    輕之原因，下級審法院量定之刑，亦無過重或失輕之不當情
    形，則上級審法院對下級審法院之職權行使，原則上應予尊
    重（最高法院85年度台上字第2446號判決意旨參照）。準此
    ，法官量刑，如非有上揭明顯違法之情事，自不得擅加指摘
    其違法或不當。經查：被告所犯（修正前）刑法第185條之3
    第1項第1款之吐氣所含酒精濃度達每公升0.25毫克以上而駕
    駛動力交通工具罪，法定本刑為2年以下有期徒刑、得併科2
    0萬元以下罰金，而原審業已審酌被告本件係初犯不能安全
    駕駛案件之情形，被告明知酒精成分對人之意識能力具有不
    良影響，酒後駕車對一般往來之公眾及駕駛人自身皆具有高
    度危險性，卻仍執意駕車，漠視公權力及往來人車生命、身
    體、財產安全，然犯後坦承犯行、態度尚可，及其犯罪動機
    、手段、智識程度、家庭經濟生活狀況等一切情狀，量處有
    期徒刑2月並諭知易科罰金之折算標準。本院合議庭並參酌
    被告上訴後否認犯行，堪認原審判決就量刑部分已審酌刑法
    第57條各款事由，並敘明理由，且未逾越法定刑度，復未濫
    用自由裁量之權限，所為量刑核無不當或違法（原審雖未及
    為新舊法之比較適用，惟本件經新舊法之比較適用後，仍依
    最有利於被告之原則適用修正前之規定，與原審所認定之結
    果相同，對判決不生影響，尚不構成應予撤銷之事由，本院
    自無庸撤銷改判），依上開最高法院判決意旨，不得遽指為
    違法。故被告以前詞為由，提起上訴，尚無理由，應予駁回
    。
據上論斷，應依刑事訴訟法第455條之1第1項、第3項、第368條
，判決如主文。
本案經檢察官鄭葆琳、曾亭瑋聲請以簡易判決處刑，檢察官黃智
勇到庭執行職務。
中　　華　　民　　國　　111 　年　　5 　　月　　26　　日
　　　　　　　　　刑事第二庭　審判長法　官　林卉聆　
　　　　　　　　　　　　　　　　　　法　官　林信宇　
　　　　　　　　　　　　　　　　　　法　官　陳雅菡　
以上正本證明與原本無異。
不得上訴。
                                    書記官  張佑慈
中　　華　　民　　國　　111 　年　　5 　　月　　26　　日